臺灣高等法院高雄分院刑事判決　　　　　九十一年度上易字第一二四二號
　　上　訴　人
　　即自訴人　　丙○○
　　被　　　告　乙○○
右上訴人因被告竊盜案件，不服臺灣高雄地方法院九十一年度自字第一０二號中華民
國九十一年七月十二日第一審判決，提起上訴，本院判決如左：
      主      文
上訴駁回。
      理      由
一、本件自訴意旨略以：被告乙○○意圖為自己不法之所有，於民國（下同）八十五
    年八月間，趁自訴人不在之際，將伊所有放置於高雄縣鳥松鄉○○村○○街三十
    五巷四號家中之傢俱電視、冰箱、洗衣機、衣櫃、床、餐桌、椅子、棉被、床單
    及一些書籍全部搬走，並將裝置於上址之（○七）0000000號電話線路移
    機至高雄縣仁武鄉○○○街二十六號，因認被告乙○○涉有刑法第三百二十條第
    一項之竊盜罪（自訴狀載為同條第二項之竊盜罪）云云。
二、按犯罪事實應依證據認定之，無證據不得推定其犯罪事實；又不能證明被告犯罪
    者，應諭知無罪之判決；自訴程序，除本章有特別規定外，準用第二百四十六條
    、第二百四十九條及前章第二節、第三節關於甲訴之規定；刑事訴訟法第一百五
    十四條、第三百零一條第一項、第三百四十三條分別定有明文。所謂證據，須適
    於為被告犯罪事實之證明者，始得採為斷罪資料，如未能發現相當證據，或證據
    不足以證明，自不能以推測或擬制之方法，以為裁判基礎。又告訴人之告訴，係
    以被告受刑事訴追為目的，是其陳述是否與事實相符，仍應調查其他證據以資審
    認（最高法院五十三年台上字第二七五○號、四十年台上字第八十六號、五十二
    年台上字第一三○○號判例參照）。
三、自訴意旨認被告涉有竊盜罪嫌無非以：八十五年八月三日被告向我借新臺幣（下
    同）一百萬元，我把房子所賣之價金撥一百萬元給她，傢俱也給她搬光了等情為
    其論據。訊據被告乙○○堅決否認有上犯行，辯稱：八十年五月卅日透過我姐姐
    介紹而認識自訴人，當時自訴人已離婚，我也離婚了。八十四年間，正式在自訴
    人仁武鄉考潭村的房子同居。到了八十五年間，自訴人賣掉考潭的房子，就搬至
    高雄縣鳥松鄉○○村○○街三十五巷四號租屋繼續同居，到八十八年五月之後，
    自訴人就比較少回來住，自訴人八十八年七月開始告我侵占，經不起訴處分後，
    我們還有往來。後來房東把屋子賣了，我於八十八年十一月一日搬至高雄縣仁武
    鄉○○○街廿六號之後，我們就沒有往來。我只搬我和我兒子的衣物，沒有搬電
    視、冰箱、洗衣機、床舖等物。因為房東要賣房子，叫我一定要搬走，我有通知
    自訴人，是自訴人不來處理電話及傢俱的，我不得已，才將原來使用之（０七）
    0000000號電話移機至我搬家後居住之高雄縣仁武鄉澄新八巷二十六號現
    址等語。
四、經查，自訴人於本院調查中供承：立昌街卅五巷四號的房屋是我與被告共同租用
    ，第一年是我付租金，第二年以後就是被告支付，我只是偶而回去住一下。後來
    被告要把電話移給我，我拒絕等語。而證人黃吉良於本院調查中亦結證：我在八
    十四年間，受自訴人之委託，將其在考潭村別墅的電視、冰箱、冷氣機搬至立昌
    街安裝，我是負責電器安置，其他東西我就沒有搬了，我在搬家時知道自訴人與
    被告有同住，其他的事，我就不知道了。由上觀之，自訴人與被告自八十四年間
    起至八十八年十一月一日，被告搬離立昌街卅五巷四號之前，二人確有同居之事
    實，至為明確。又查被告於八十八年十一月一日搬離立昌街之房屋時，並未搬走
    自訴人之上述傢俱，業經證人即被告之妹妹莊秀芬於原審到庭證稱：我常去自訴
    人、被告的家中，那時他們二人的感情很好，每次去他們家中看到電冰箱都是我
    姐為自訴人煮的草藥。他們二人是同居的關係，那時我姐說房東要他們搬家，那
    些東西是自訴人的，我姐沒有搬那些東西等語無訛。又上開（○七）00000
    00號電話係於八十八年十月三十日（非自訴意旨所稱之八十五年八月間）由高
    雄縣鳥松鄉○○街三十五巷四號移機至高雄縣仁武鄉○○○街二十六號，至八十
    九年十一月廿八日已拆機等情，有中華電信股份有限甲司南區分甲司九十一年五
    月二日函附電話租用人姓名及裝機住址資料表乙份在卷可稽。而被告於八十八年
    十一月一日搬離二人同居之立昌街承租之房屋，係因房東欲將房屋出售於案外人
    曾海蛟，而原屋主係於八十八年十二月廿一日將房屋出賣予曾海蛟，並於同年月
    二十九日為移轉登記，有高雄縣仁武地政事務所九十一年六月十一日仁地所一字
    第九一００００五二二０號函附土地登記謄本、建物登記謄本各乙份在卷可考。
    足見被告將上開電話移機至澄清八街廿六號，係因屋主將房子出賣他人必須搬家
    所致，主觀上並無竊盜之犯罪故意甚明。至於自訴人指稱被告竊取其所有之電視
    、冰箱、冷氣機，係屬老舊家電用品，價值無多，且為其等同居期間所使用之物
    品，而自訴人於本院調查中亦自承：與被告同住期間並無委託被告管理財物等情
    ，則被告於搬家之際，並無義務代自訴人保管上開家電等物，況上開家電等物，
    對於被告所搬之新家，未必合用，自難以事後上開家電等物不見乙節，遽指係被
    告所竊取。至於自訴人聲請傳訊證人賴政惠以證明被告申請電話移機之事，惟被
    告將上開電話移機之事，已如前述，自無傳訊之必要。另聲請傳訊被告之子許至
    磊以證明被告有無搬走家電，惟被告並無搬走自訴人之家電，亦如前述，核無傳
    訊之必要。至另聲請傳訊證人曾海蛟以證明其搬入時，是否看見家電及床舖訂死
    等事實，惟查曾海蛟係向原屋主購買空屋，對於交屋之前是否有家電等物留置屋
    內，未必知情，顯無傳訊之必要。據上以觀之，被告係於八十八年十一月一日搬
    離立昌街之房子，而原屋主係於八十八年十二月廿一日將上開房屋出售於曾海蛟
    ，已如前述，而自訴人既未委託被告管理其家電等財物，則被告於八十八年十一
    月一日搬家之時，並無將自訴人所有家電等財物一併搬走加以保管之義務，則原
    屋主如何處理自訴人留置於屋內之物品，非被告所能過問。此外，復查無其確切
    之證據足證被告犯罪，尚難僅憑自訴人片面之指訴，遽入人罪，應認被告犯罪不
    能證明。則原審所為被告無罪之諭知，並無不當。自訴人上訴意旨，仍執陳詞，
    指摘原判決不當，為無理由，應予駁回。
據上論斷，應依刑事訴訟法第三百六十八條，判決如主文。
中    華    民    國     九十一     年       十       月      十六      日
                              臺灣高等法院高雄分院刑事第三庭
                                  審判長法官  謝宏宗
                                        法官  莊崑山
                                        法官  陳中和
右正本證明與原本無異。
不得上訴。
                                      書記官  王秀娟
中    華    民    國     九十一     年       十       月      十七      日
                Ｋ
